臺灣高雄地方法院刑事判決　　　　　　　　　　　　九十三年度交簡上字第九六號
　　公　訴　人　臺灣高雄地方法院檢察署檢察官
　　即 上訴 人
　　上　訴　人　乙○○
　　即　被　告
　　選任辯護人　焦文城律師
　　　　　　　　施秉慧律師
　　　　　　　　施一帆律師
右列上訴人因被告所犯過失致死案件，不服本院交通法庭九十三年度交簡字第六五一
號中華民國九十三年三月三十一日所為第一審簡易判決（聲請簡易判決處刑案號：九
十二年度偵字第一七四四一號），提起上訴，本院管轄之第二審合議庭判決如左：
    主  文
原判決撤銷。
乙○○無罪。
    理  由
一、本件聲請簡易判決處刑意旨略以：被告乙○○於民國九十二年三月十三日八時五
    十分許，騎乘車牌號碼ＯＭＧ—九八七號重型機車，沿高雄縣鳳山市○○○路內
    側車道，由南往北方向行駛，其原應注意汽車行進中駕駛人應注意車前狀況，隨
    時採取必要安全措施。而當時之天候、路況皆良好，又無不能注意之情事，竟疏
    於注意，未留意前方車輛之動態，而貿然行駛至高雄縣鳳山市○○○路七十八號
    前，適有王燦宙騎乘腳踏車，在同處外側車道，欲自該處由東往西方向橫越中心
    雙黃實線，乙○○煞避不及而撞擊該腳踏車左側，致王燦宙受有頭部外傷併硬膜
    下出血、顱底骨折、肺挫傷、左眼失明、昏迷而意識不清等重傷害，經醫治後轉
    為肺炎引發敗血症休克死亡，因認被告涉犯過失致死罪嫌云云。
二、按犯罪事實應依證據認定之，無證據不得推定其犯罪事實；又不能證明被告犯罪
    者，應諭知無罪之判決，刑事訟訴法第一百五十四條、第三百零一條第一項分別
    定有明文。次按刑事訴訟上證明之資料，無論其為直接證據或間接證據，均須達
    於通常一般之人均不致於有所懷疑，而得確信其為真實之程度，始得據為有罪之
    認定，若其關於被告是否犯罪之證明未能達此程度，而有合理性懷疑之存在，致
    使無從形成有罪之確信，根據「罪證有疑、利於被告」之證據法則，即不得遽為
    不利被告之認定，最高法院著有七十六年度台上字第四九八六號判例可資參照。
三、本件公訴人認被告涉犯過失致死罪嫌，係以告訴人代理人甲○○之指訴、道路交
    通事故現場圖、交通事故調查報告表(一)(二)、高雄市立民生醫院高市民醫診字第○
    二八七○號、第○六六八五號診斷證明書、萬民醫院死亡證明書、台灣省車輛行
    車事故覆議鑑定委員會覆議意見書各一份、現場照片十六幀（警卷第四至六頁、
    偵卷第三一、三二頁）為其論據。
四、訊據被告乙○○固坦承於上開時、地，騎乘車牌號碼ＯＭＧ—九八七號重型機車
    ，與被害人王燦宙駕駛之腳踏車發生碰撞之事實，惟堅決否認有何過失致死犯行
    ，辯稱：肇事地段是直行快車道，我在該處以四十公里左右之時速行駛，被害人
    騎腳踏車在我右前方約四公尺處突然左轉侵入快車道，我反應不及才撞上他的等
    語。經查：
  (一)被告所辯本案事故之發生，係因被害人駕駛腳踏車欲違規橫越分向雙黃實線，而
    逕行自慢車道左轉侵入快車道，被害人突然左轉時與被告僅相距約四公尺，致被
    告不及反應等情，業經被告於警詢、偵查、本院審理時供述明確（見警卷第一頁
    反面、偵卷第五頁、審判筆錄第一九、二六頁），並有道路交通事故現場圖一紙
    可佐，且公訴人於本院九十三年五月二十五日準備程序時，對於前開事實亦表示
    不爭執（見院卷第四二頁）；而本件車禍地點之高雄縣鳳山市○○○路，係設有
    分向雙黃實線，並劃分快慢車道之道路，此有道路交通事故調查報告表(一)及現場
    照片八幀（警卷第四、五、十頁）在卷可稽；又依前開事故調查報告表(二)、車損
    情形照片（警卷第六、十一頁）所示，肇事車輛撞擊部位為：被告重機車車頭處
    與被害人腳踏車左側處；參以撞擊後被告重機車倒地產生之刮地痕長八點五公尺
    ，自東南方延伸至西北方，均位在快車道上，且被害人腳踏車最後靜止位置亦在
    快車道上，足証被告前揭所辯係屬真實；則本件事故之發生，係被害人欲違規橫
    越分向雙黃實線，而突然自慢車道左轉侵入被告行駛之快車道所致，應屬無疑。
  (二)被告於警詢、偵查中俱稱：事故發生前，我的車速約四十公里左右等語（見警卷
    第一頁反面、偵卷第五頁），而肇事路段速限為時速五十公里，此有道路交通事
    故調查報告表(一)可憑，則被告於事故發生時，並未超速乙節，應可認定；又被告
    於警詢、偵查中及本院審理時均稱：被害人在距離我約四公尺處突然左轉，導致
    我來不及煞停等語；而依卷附汽車行駛距離及反應距離一覽表、一般公路汽車煞
    車距離行車速度對照表所示，被告以四十公里時速行駛所需反應距離為八點三二
    公尺，所需煞車距離最少為七點四公尺，合計為十五點七二公尺，則被害人在與
    被告相距約四公尺處突然左轉，被告自不及反應，更無從煞停以避免本件撞擊之
    發生，係屬無疑。
  (三)本件車禍經送台灣省車輛行車事故覆議鑑定委員會（下稱覆議鑑定委員會）鑑定
    結果，認被告未充分注意車前狀況，為肇事次因，雖有該會府覆議字第九二一一
    四五七號函一紙（偵卷第三六、三七頁）可按，並經鑑定人即該會委員黃順發到
    庭証稱：委員會是基於以下理由得到鑑定結果—被害人在外側慢車道行駛，而本
    件事故是在內側快車道發生，推測可知被害人因動作緩慢，駛至內車道需要相當
    時間，此時行駛在後之被告就應該能注意到，而被告卻遲至二車僅相距四、五公
    尺處才發現被害人，加以事故後形成十點八公尺的刮地痕，且腳踏車被推到距肇
    事地點約十三公尺處，可佐證被告未注意車前狀況致未減速；亦即被告應該在更
    早前就發現被害人，而不是在四、五公尺前才看到，故認定被告確有疏未注意車
    前狀況之過失云云（見審理筆錄第一二、一三、一七頁）。然查，被告之前即已
    注意到前方直行之被害人，惟被害人直至二車相距僅約四公尺才突然左轉，當時
    二車距離遠小於被告車速換算所得之反應距離，被告顯然不及反應等情，均已如
    前述，足見覆議鑑定委員會對於據以推定被告過失之基礎事實，係有誤認；況鑑
    定人於本院審理時已証稱：若前提是腳踏車突然轉入內車道，且與在速限五十公
    里下行駛之機車僅相距四、五公尺情況下，機車是無法避免撞擊之發生的；可以
    避免係指二車有相當距離之情形下等語（見審理筆錄第一八頁）；足証被告並無
    能注意卻疏未注意車前狀況之情事，則覆議鑑定委員會認被告於本件事故發生係
    有過失之結論，並不足採。
  (四)被告駕駛重機車既未違規，且對於被害人突然侵入其車道，又無預知、反應之可
    能，則依信賴原則，實難認為被告有何過失；而台灣省高屏澎區車輛行車事故鑑
    定委員會亦同此認定，此該會高屏澎鑑字第九二一九五○號函所附鑑定意見書一
    份足憑；至於告訴人代理人即被害人之子甲○○於九十二年七月七日警詢之指訴
    （警卷第三頁）、高雄市立民生醫院診斷證明書（院卷第六二、六三頁）、萬民
    醫院死亡證明書（院卷第五七頁）等相關證據，僅足以證明被害人確因本件事故
    致重傷，經醫治後因轉為肺炎引發敗血症休克死亡之事實，然皆無從逕認被告有
    何過失，附此敘明。
五、綜上所陳，被告駕駛重機車確依規定行駛，告訴人代理人之指訴及公訴人所指之
    前揭事證，均不足以證明被告就本件車禍之發生有何過失；又經本院於九十三年
    五月二十五日準備程序諭請公訴人就認定被告有疏未注意車前狀況之過失再行提
    出相關證據，經公訴人於同年六月十五日準備程序當庭表示無其他證據可提出，
    此有本院上開筆錄二份可佐（院卷第四一、八九頁）；此外亦無其他確切證據足
    認被告有何過失致死之犯行，既不能證明被告犯罪，自應為無罪之諭知，以昭公
    允。原審未查，遽為被告有罪之諭知，公訴人上訴認原審量刑過輕，雖無理由，
    然被告上訴意旨否認有此犯行，指摘原判決不當，為有理由，應由本院撤銷原判
    決，並改諭知以無罪之判決。
據上論斷，應依刑事訴訟法第四百五十五條之一第一項、第三項、第三百六十九條第
一項前段、第三百六十四條、第三百零一條第一項，判決如主文。
本案經檢察官丙○○到庭執行職務。
中      華      民      國      九十三      年     八      月    三     日
                                  臺灣高雄地方法院刑事第十五庭
                                  審判長  法  官    張維君
                                          法  官    伍逸康
                                          法  官    洪珮婷
右正本證明與原本無異。
如不服本判決，應於判決送達後十日內，向本院提出上訴狀。
                                          書記官    于耀文
中    華    民    國      九十三       年      八      月       六      日
